臺灣橋頭地方法院刑事判決　
111年度易字第222號
公  訴  人  臺灣橋頭地方檢察署檢察官
被      告  洪品侖



選任辯護人  陳永祥律師
上列被告因恐嚇案件，經檢察官提起公訴（111年度偵字第100號
），本院判決如下：
    主  文
乙○○犯恐嚇危害安全罪，處罰金新臺幣伍仟元，如易服勞役，
以新臺幣壹仟元折算壹日。
    事  實
一、乙○○為址設高雄市○○區○○○路000號丁○○任職之「新上國小」
    之學生家長，丁○○則為乙○○女兒之導師。乙○○因不滿丁○○之
    教學方式，導致其女兒適應不良，竟於民國110年10月19日7
    時50分許，在新上國小1樓之穿堂，對輔導處主任甲○○出言
    ：「叫你們那2位老師給我小心點，為什麼小孩怕到不敢上
    學，怎麼當老師的，不要我動用關係，我認識的人很多，要
    不要我找人來教他們怎麼當老師」等危害生命、身體之語，
    經甲○○轉告丁○○後，使丁○○心生畏懼。
二、案經丁○○訴由高雄市政府警察局左營分局報告臺灣橋頭地方
    檢察署檢察官偵查起訴。
    理  由
壹、按被告以外之人於審判外之言詞或書面陳述，除法律有規定
    者外，不得作為證據；被告以外之人於審判外之陳述，雖不
    符前4 條之規定，而經當事人於審判程序同意作為證據，法
    院審酌該言詞陳述或書面陳述作成時之情況，認為適當者，
    亦得為證據；當事人、代理人或辯護人於法院調查證據時，
    知有第159 條第1 項不得為證據之情形，而未於言詞辯論終
    結前聲明異議者，視為有前項之同意，刑事訴訟法第159 條
    第1 項、第159 條之5 分別定有明文。經查，本判決後開引
    用具傳聞性質之證據資料，均經檢察官、被告乙○○及辯護人
    表示同意有證據能力（易卷第34頁）。本院審酌各該證據作
    成時之情況正常，所取得過程並無瑕疵，且與本案相關之待
    證事實具有關連性，並無證明力明顯過低等情形，適當作為
    證據，復經本院於審判期日依法進行調查、辯論，揆諸上開
    規定，認該等證據均有證據能力。
貳、認定事實所憑之證據及理由
　　訊據被告固坦承有於事實欄所載時間、地點，因不滿告訴人
    丁○○之教學方式，而與證人甲○○有所談話，並請其轉告告訴
    人，惟矢口否認有何恐嚇之行為，辯稱：我只有說老師沒有
    調整他教學方式的話，我會動用我的資源，我是指找民意代
    表或教育局協助我們。我沒有說「叫你們那2位老師給我小
    心點」，也沒有說「要不要我找人來教他們怎麼當老師」、
    「不要以為你笑笑的就沒事」這些話等語，辯護人則為被告
    辯稱：被告係因女兒之導師即告訴人之教學方式致女兒身心
    受影響，經被告配偶己○○多次反映未果，始於接送女兒上學
    時順道向輔導主任甲○○表達希望老師能調整教學方式以降低
    女兒之憂鬱症，此係基於為人父擔憂子女而生之、直接反應
    ，於此情境下之用語，因未經慎思熟慮而使用強硬語彙，雖
    有不當之處，然乃屬吾人社會所常見，斷不宜曲解為被告有
    恐嚇危害安全之意圖等語。經查：
一、被告為址設高雄市○○區○○○路000號告訴人任職之「新上國小
    」之學生家長，告訴人則為被告女兒之導師。被告因不滿告
    訴人之教學方式，導致其女兒適應不良，於110年10月19日7
    時50分許，在新上國小1樓之穿堂，與證人即該校輔導處主
    任甲○○有所談話，並請證人甲○○轉告告訴人，此經被告坦承
    在卷（警卷第3頁、偵卷第29-30頁；審易卷第36頁），核與
    證人即告訴人於警詢及偵訊時之證述（警卷第5-6頁、偵卷
    第47-48頁），證人甲○○於警詢、偵訊及本院審判時之證述
    相符（警卷第10-11頁、偵卷第21至22頁；易卷第35-46頁）
    ，並有教育部學校安全暨災害防救通報處理中心資料1紙及L
    INE通訊軟體（下稱LINE）對話紀錄18張在卷可佐（警卷第1
    3、15-25頁），是此部分事實，首堪認定。
二、又據證人甲○○於本院審判中結證稱：因為孩子回去反應學習
    壓力大，於是我們就跟學生家長約110年10月18日到輔導處
    了解原因，我也有約教務主任來，當天我們就有談及了解原
    因並且我跟媽媽說，隔天我會帶小孩 一起去教室，隔天我
    就在穿堂等小朋友，小朋友過來說被告找我，我就走過去接
    送區，被告看到我就很兇的跟我說「叫你們那二位老師給我
    小心點，為什麼小孩怕到不敢上學，怎麼當老師的，不要我
    動用關係，我認識的人很多，要不要我找人來教他們怎麼當
    老師」，我就回說，我知道狀況了，小朋友在這邊，有些話
    不適合在這裡講，我請小朋友到階梯等我，被告就說「不要
    以為你笑笑的就沒事 」，進教室的時候在走廊遇到告訴人
    ，我就跟告訴人講說被告女兒已經到教室了，剛剛被告有點
    情緒，我就把被告跟我的對話轉述給告訴人等語（易卷第36
    -38、43頁），本院審酌證人甲○○上開證述與其警詢、偵訊
    時之證述一致，且於案發至今均擔任新上國小教師兼輔導處
    主任，具有相當社會地位及可信賴性，又據證人己○○在本院
    證述：與證人甲○○無恩怨、嫌隙。110年10月18日當天第一
    次見到證人甲○○，她說請我放心將女兒交給她，她隔天會去
    接我女兒上學。一週前有電話聯繫，當時跟她反應女兒的狀
    況，她才知道的等語（易卷第48-51頁），顯見證人甲○○對
    被告女兒在校適應問題，立場中立友善，又案發日始與被告
    初次接觸，並無素怨、嫌隙，亦為被告所不爭執（易卷第57
    頁），證人甲○○當無甘冒偽證罪之風險，而刻意誣陷被告之
    虞，其上開證述，應堪採信，足認被告確實有於前揭時地，
    向證人甲○○出言「叫你們那二位老師給我小心點，為什麼小
    孩怕到不敢上學，怎麼當老師的，不要我動用關係，我認識
    的人很多，要不要我找人來教他們怎麼當老師」，並請其轉
    告告訴人。
三、另證人己○○雖亦於本院審判時證稱：我的孩子五年級重新編
    班後就換了告訴人，五年級對孩子來講是新階段，她適應不
    好、考試考不好，不敢吃東西，晚上都躲在被窩哭，每次要
    去上學就是這些狀況循環，多次跟告訴人溝通未有改變。我
    當時是在18號下午，我是案發日前一個禮拜就請求支援，打
    電話給輔導主任，她一直告訴我，請我放心的把孩子交給她
    ，所以她才會說19號幫我帶孩子，19號那天我情緒真的崩潰
    ，我先生也想說怎麼全家變成這個樣子，他那天幫我帶孩子
    到學校，所以我先生從來沒有跟告訴人或學校任何一個師長
    見面過，他們也不知道我先生是誰等語（易卷第46-48頁）
    。惟本院審酌證人己○○之證述固可信被告與證人甲○○之上開
    對話，起因於被告女兒在告訴人教導下，學習適應不良且經
    向告訴人反應後未見改善，然證人己○○於案發時不在現場，
    被告究竟有無向證人甲○○說上開話語之內容，並未親身見聞
    ，僅能透過被告轉述得知。又證人己○○與告訴人間LINE對話
    紀錄中雖有提及「老師～抱歉～這些話...我不知道怎麼會轉
    述成為如此的話語～我先生在此也表達～他並沒有說出這樣的
    話語、亦沒有恐嚇您～真的很抱歉」（偵卷第41頁），然證
    人己○○與被告為夫妻關係，偏信於被告單方轉述或偏袒被告
    而刻意廻護，實所難免，且由上開LINE對話紀錄中，亦無告
    訴人接受證人己○○上開解釋之回覆內容，是依證人己○○上開
    證述及上開LINE對話紀錄，洵難藉此否定被告有為前開話語
    之認定。
四、按刑法第305 條之恐嚇罪，所稱以加害生命、身體、自由、
    名譽、財產之事，恐嚇他人者，係指以使人生畏怖心為目的
    ，而將加惡害之旨通知於被害人而言，且恐嚇係僅以通知加
    害之事使人恐怖為已足，不以行為人真有加害之意或付諸行
    動為必要。而被害人是否達到心生畏懼之程度，應本於社會
    客觀經驗法則為判斷基準，行為人如以加害生命、身體之惡
    害通知他人，致該他人客觀上足以陷於危險不安之狀態，並
    已達危害他人自由安全之程度，即得以該罪名相繩。次按刑
    法第305 條之恐嚇危害安全罪，係指受惡害通知者，因受恐
    嚇而產生安全上之危險與實害，在恐嚇者而言，依社會通念
    及一般人之認知，即係以加害被害人生命、身體、自由及名
    譽之旨通知被害人，並有實現或支配之可能性，自已成立恐
    嚇犯行，不必真有加害之意思，更不能真有實施加害之行為
    ，而前開所謂加害人對於恐嚇內容有無實現或支配之可能性
    ，係以人類力量得否操控並實現之手段而言。本院審酌被告
    請證人甲○○轉告告訴人之上開話語中，使用「給我小心點」
    、「要不要我找人來教他們怎麼當老師」等字眼，依一般社
    會觀點，足以使人有暴力相向，加害生命、身體之聯想而心
    生恐懼不安，被告若只是要找民意代表或教育局向校方溝通
    ，實可明言且無須使用前揭字眼。又告訴人警詢證述：證人
    甲○○告訴我後，我心生畏懼，第一時間通報教務主任與校長
    ，校長也請學務處啟動校安，校長要我寬心，但從此之後學
    生只要一放學，班上沒有人，我關窗戶的手是抖的，我都睡
    不好，我有去身心科看診等語，並提出元和雅診斷證明書1
    紙為據（易卷第29頁），校方並確實有因此做安全通報，亦
    有教育部學校安全暨災害防救通報處理中心資料1紙在卷可
    佐（警卷第13頁），被告亦坦承案發時因為女兒的身體狀況
    及太太的情緒，講話有比較大聲等語（易卷第53頁），與證
    人甲○○上開本院證述提及被告案發時講話很凶等語相符（易
    卷第43頁），足證被告於案發時對告訴人心存不滿，講話語
    氣不善。基此可證，除告訴人確實確因被告上開話語感到恐
    懼外，校方亦慎重其事做安全通報，足徵告訴人之恐懼感，
    顯非其個人主觀感受而已，上開話語客觀上確足使一般人心
    生恐懼而致生危害於安全，被告對上開惡害通知會使告訴人
    心生畏怖，自難諉為毫無認知。辯護人雖另辯稱：被告主觀
    上其實沒有要恐嚇學校或老師的意思，從證人甲○○在本院之
    證述可知，證人甲○○聽完的反應也是覺得委屈，沒有任何感
    到畏怖的意思，與恐嚇罪要件不符等語（易卷第59頁），但
    被告上開話語恐嚇之對象實係告訴人而非證人甲○○，證人甲○○只是莫名遭被告要求轉達予告訴人，其感覺委屈而非恐懼
    ，實屬情理之內，不能因此解為對告訴人不足以心生恐懼。
    是以，被告辯稱只是要找民意代表或教育局向校方溝通並無
    恐嚇的意思云云，實難採信。至被告有向證人甲○○出言「不
    要以為你笑笑的就沒事」一語，雖亦可認定，惟此言乃針對
    證人甲○○，非針對告訴人，且無具體恐嚇內容，公訴意旨認
    此言亦構成恐嚇犯行，洵非可採，併此敘明。
五、綜上所述，被告所辯，均係卸責之詞，不足採信。本案事證
    明確，被告上開犯行，均堪認定，應依法論科。
參、論罪科刑
一、核被告所為，係犯刑法第305條恐嚇危害安全罪。
二、量刑部分：
　　量刑應以刑罰應報、預防之功能目的以及當前寬嚴併進刑事
    政策為本，因應個案而做出最妥適之刑罰裁量。爰審酌被告
    於案發時身為學生家長，對於女兒在校就告訴人教學方式適
    應不良一事，不思以理性溝通方式處理，反以前揭話語恐嚇
    告訴人，致告訴人心生畏懼而危害於安全，雖動機上有可憫
    之處，然所採溝通方式及行為仍有不該；兼衡被告素行、本
    案動機、所採手段、危害情節及於本院審判中陳稱二專畢業
    之智識程度、目前擔任家樂福之店經理，月薪新臺幣8萬5千
    元，已婚，需扶養2名未成年子女及父母（易卷第58頁）等
    一切情狀，量處如主文所示之罰金，並諭知易服勞役之折算
    標準，以資懲儆。
據上論斷，應依刑事訴訟法第299 條第1 項前段，判決如主文。
本案經檢察官戊○○提起公訴，檢察官丙○○到庭執行職務。
中　　華　　民　　國　　111 　年　　11　　月　　4 　　日
                  刑事第一庭  法　官  簡祥紋
以上正本證明與原本無異。
如不服本判決應於收受判決後 20 日內向本院提出上訴書狀，並
應敘述具體理由。其未敘述上訴理由者，應於上訴期間屆滿後20
 日內向本院補提理由書 (均須按他造當事人之人數附繕本)「切
勿逕送上級法院」。
中　　華　　民　　國　　111 　年　　11　　月　　4 　　日
                              書記官  楊芷心
附錄論罪科刑法條
中華民國刑法第305條
以加害生命、身體、自由、名譽、財產之事恐嚇他人，致生危害
於安全者，處2年以下有期徒刑、拘役或9千元以下罰金。